臺灣臺北地方法院民事裁定
110年度家聲抗字第54號
抗  告  人  潘念祖  


            陳禧寶  


            林志強  

上列抗告人聲請拋棄繼承事件，抗告人對於民國110 年7 月30日
本院110 年度司繼字第894 號裁定提起抗告，本院裁定如下：
    主      文
原裁定廢棄。
本件拋棄繼承准予備查。
聲請及抗告費用由抗告人負擔。
    理      由
一、按繼承在民法繼承編中華民國96年12月14日修正施行前開始
    且未逾修正施行前為拋棄繼承之法定期間者，自修正施行之
    日起，適用修正後拋棄繼承之規定，民法繼承編施行法第1 
    條之1 第1 項定有明文。準此，繼承在該次民法繼承編修正
    施行前開始且已逾修正施行前為拋棄繼承之法定期間者，應
    適用修正前拋棄繼承之規定，此為當然之理。而所謂「知悉
    其得繼承之時」，係指知悉被繼承人死亡及自己為繼承人之
    時而言，因此，繼承人不知被繼承人已死亡之事實，或雖知
     悉被繼承人已死亡但不知自己為繼承人時，拋棄繼承之期
    間尚未起算，是若被繼承人雖於民法繼承編96年12月14日修
    正施行前死亡，但拋棄繼承之期間係在修正實施後起算者，
    因民法第1174條關於拋棄繼承之期間已從2個月修正為3個月
    ，拋棄繼承之期間即應以3個月為準。
二、抗告人潘念祖、陳禧寶、林志強於原審聲請及抗告意旨略以
    ：
　㈠抗告人潘念祖、陳禧寶係被繼承人林美玲之子，被繼承人於8
    4年6月12日未婚生下抗告人潘念祖，潘念祖於85年11月4日
    由生父潘金德認領後，被繼承人從未聯繫；被繼承人於86年
    1月24日與抗告人陳禧寶之父陳秋雄結婚，於89年7月26日生
    下抗告人陳禧寶，被繼承人不知何故離家出走，並於93年8
    月4日與陳秋雄離婚，由生父陳秋雄取得抗告人陳禧寶之親
    權，離婚後未與被繼承人再聯繫；被繼承人死亡時，抗告人
    潘念祖、陳禧寶均不知悉。嗣於110年2月5日收受臺灣新北
    地方法院支付命令後，始知悉被繼承人死亡之消息。
　㈡抗告人林志強係被繼承人林美玲之弟，抗告人林志強踏入社
    會後數十年來未與被繼承人相見，也不知她去向，因抗告人
    潘念祖之長輩告知潘念祖有一位舅舅，經潘念祖找到抗告人
    林志強並告知被繼承人已死亡，故與抗告人潘念祖、陳禧寶
    辦理拋棄繼承。
　㈢是以抗告人因不知悉自己為繼承人，拋棄繼承時間尚未起算
    ，依民法繼承編施行法第1條之1第1項之規定，應適用97年1
     月2 日修正後拋棄繼承之規定，抗告人於110年4月23日向
    鈞院聲明拋棄繼承，未逾3個月之法定期限，原審裁定聲請
    駁回，於法不合，爰依法提起抗告等語。
三、原審裁定意旨略以：抗告人潘念祖、陳禧寶為被繼承人林美
    玲之子女，被繼承人於94年8月7日死亡，而抗告人潘念祖、
    陳禧寶為被繼承人直系血親卑親屬，並無前順位繼承人得進
    行通知，是抗告人潘念祖、陳禧寶理應於知悉被繼承人死亡
    時起算2個月向法院聲明拋棄繼承始為合法，抗告人潘念祖
    、陳禧寶既於110年2月5日知悉其得繼承之時，遲至110年4
    月23日始向本院聲明拋棄繼承權（見聲請狀上本院收狀日期
    戳記），顯已逾2個月之期限，其聲請於法不合，應予駁回
    。另抗告人林志強為被繼承人林美玲之弟，為第三順序之繼
    承人，抗告人潘念祖、陳禧寶拋棄繼承之聲請既經裁定駁回
    ，抗告人潘念祖、陳禧寶即為適法之繼承人，則繼承順序在
    後之抗告人林志強自非當然繼承，抗告人林志強聲明拋棄繼
    承，於法不合，亦應予駁回。
四、經查：
　㈠本件被繼承人林美玲於94年8月7日死亡，其第一順位繼承人
    林子涵已於96年1月5日聲明拋棄繼承，經本院准予備查在案
    ，業據調閱本院96年度繼字第21號拋棄繼承卷宗核閱在案。
　㈡抗告人潘念祖、陳禧寶、林志強主張均未與被繼承人聯繫，
    不知被繼承人死亡，至110年2月5日收受臺灣新北地方法院
    支付命令後，始知悉被繼承人死亡之消息，並於110年4月23
    日聲明拋棄繼承等情，有被繼承人林美玲除戶謄本、抗告人
    潘念祖、陳禧寶、林志強戶籍謄本暨印鑑證明、被繼承人林
    美玲之父母戶籍謄本、臺灣新北地方法院支付命令、本院家
    事法庭109年11月25日函、繼承系統表、臺北○○○○○○○○○110
    年7月1日函等在卷可佐(見司繼卷第15-41、65-70頁)，並據
    本院調閱110年度司繼字第894號拋棄繼承事件卷宗核閱屬實
    。此外，復無證據證明抗告人潘念祖、陳禧寶於110年2月5
    日前已知悉被繼承人死亡之情，抗告人主張在110年2月5日
    之前，並不知悉被繼承人死亡及自己成為繼承人之事實，堪
    可採信。
　㈢揆諸前揭規定，抗告人潘念祖、陳禧寶既於110年2月5日始
　　知悉其等為繼承人，應適用96年12月14日修正施行後拋棄繼
    承之規定，拋棄繼承之法定期間為3個月，抗告人於110年4
    月23日向本院聲明拋棄繼承（見司繼卷第5頁），未逾3個月
    期間，自屬合法。是被繼承人之第一順位繼承人均已拋棄繼
    承，而第二順位之父母均已死亡，無第二順位繼承人，抗告
    人林志強為第三順位繼承人，與抗告人潘念祖、陳禧寶同時
    於110年4月23日聲明拋棄繼承，自亦屬合法。原裁定以抗告
    人潘念祖、陳禧寶聲請逾期為由駁回拋棄繼承之聲請，並以
    抗告人潘念祖、陳禧寶為適法之繼承人，繼承順序在後之抗
    告人林志強自非當然繼承而駁回聲請，難認有當。抗告意旨
    指摘原裁定不當，求予廢棄，為有理由，應由本院將原裁定
    廢棄，並准予備查。
五、爰裁定如主文。
中　　華　　民　　國　　111 　年　　1 　　月　　11　　日
                    家事法庭  審判長法  官  李莉苓
                                    法  官  陳伯均
                                    法  官  蔡寶樺
以上正本係照原本作成。
本裁定除以適用法規顯有錯誤為理由外，不得再抗告。如提起再
抗告，應於收受送達後10日內委任律師為代理人向本院提出再抗
告狀，並繳納再抗告費新臺幣1,000元。
中　　華　　民　　國　　111 　年　　1 　　月　　12　　日
                                    書記官  張妤瑄